【裁判字號】    97,消債更,512
【裁判日期】    970930
【裁判案由】    聲請更生程序
【裁判全文】
臺灣高雄地方法院民事裁定           97年度消債更字第512號
聲  請  人  甲○○
即  債務人            號
代  理  人  徐豐益律師
上列當事人聲請消費者債務清理事件，本院裁定如下：
    主  文
聲請駁回。
聲請費用由聲請人負擔。
    理  由
一、本件債務人主張：伊因有不能清償情事，曾依「中華民國銀
    行公會會員辦理消費金融案件無擔保債務協商機制」（下稱
    無擔保協商）申請債務協商，經協商成立，約定自民國95年
    12月起，分100 期，利率0 ％，每月應繳納為新台幣（下同
    ）15,119元，因聲請人原本從事司機之業務，每月收入約為
    17,400 元 左右，扣除每月必要生活費用及子女之扶養費用
    等，共計約為14,400元，本已不足支付如此龐大之協商還款
    金額，本即有履行上顯有不可歸責與己之事由；後因聲請人
    身體罹有坐骨神經方面之病症，不得已於96年6 月間申請離
    職，現僅得以打零工維生，但每月之收入銳減至約12,000左
    右，收入顯不足以繳納協商費用，迫不得已僅得選擇毀諾一
    途，並非伊惡意毀諾，實係因其客觀上確有不可歸責之事由
    所致。又伊無擔保或無優先權之債務總額未逾1,200 萬元，
    復未經法院裁定開始清算程序或宣告破產，爰向本院聲請更
    生等語。
二、經查：
  (一)按債務人與金融機構協商成立者，不得聲請更生或清算。但
    因不可歸責於己之事由，致履行顯有重大困難者，不在此限
    ；本條例施行前，債務人依金融主管機關協調成立之中華民
    國銀行公會會員，辦理消費金融案件無擔保債務協商機制與
    金融機構成立之協商，準用前項之規定；消費者債務清理條
    例第151 條第5 、6 項定有明文。
  (二)債務人所主張之上開事實，業據提出債權人清冊、財產狀況
    說明書、債務協商協議書暨無擔保債務還款計畫書、戶籍謄
    本、聲請人及其2 名孩子之95年、96年所得清單及財政部台
    灣省南區國稅局財產歸屬資料清單、勞健保支出證明、戶籍
    謄本、聲請人2 名孩子之學生證影本、水電費收據、勞健保
    投保資料、低收入證明、通信費用收據、聲請人離職證明、
    皇明診所診斷證明書等文書為證。本院復伊職權發函要求皇
    明診所說明聲請人病情，皇明診所負責醫生吳宗松有回函在
    卷可稽。
  (三)依前開消費者債務清理條例第151 條第5 項規定，債務清償
    方案成立後，應由債務人按其條件履行，如於其後發生情事
    變更，在清償期間內之收入或收益不如預期，致該方案履行
    困難甚或履行不能，而有不可歸責於己之事由，始能聲請更
    生或清算。此項規定旨在避免債務人任意毀諾已成立之協商
    ，濫用更生或清算之裁判上債務清理程序，蓋以債務清償方
    案係經當事人行使程序選擇權所為之債務清理契約，債務人
    應受該成立之協議所拘束。債務人既已與金融機構協商成立
    ，如認該協商方案履行有其他不適當情形，自仍應再循協商
    途徑謀求解決。經查，聲請人前於95年12月間與銀行債務協
    商成立時，旋即便毀諾並未依協議還款，於毀諾之時間點，
    是否有任何重大變化之情事，聲請人均未提出事證敘明，況
    聲請人自承其原薪資有17,400元左右，但扣除必要生活費用
    14,400元後，顯不足支付龐大之協商還款金額等語，聲明其
    係因協商之條件實為過苛而為毀諾，惟該協商條件既然係由
    聲請人與最大債權銀行雙方協議所達成，在客觀事實並未有
    顯著變動之下，上述情事均屬聲請人在協商時可得預見，據
    以評估此一協商方案是否逾越其負擔範圍，故「協商條件之
    嚴苛」顯與「不可歸責於己之事由致履行顯有重大困難」之
    要件不符。
  (四)又聲請人主張因身體上之病痛而於96年6 月間辦理主動離職
    ，並提出私立恩尼文理補習班開立之離職證明及皇明診所診
    斷證明為憑；惟查皇明診所之醫囑上僅陳明聲請人罹有「坐
    骨神經痛，且聲請人有至該診所就醫治療，有持續追蹤之必
    要」；本院復發函詢問皇明診所「該病症是否會影響其工作
    」一事，皇明診所答覆稱：『一、聲請人最初於88年5 月11
    日即因坐骨神經引起背痛到本院第一次就醫，往後即陸陸續
    續回到本診所複診。二、就診期間曾衛教：一種姿勢不能太
    久不動，特別是坐姿，偏偏他是一位司機，對病情特別明顯
    嚴重。三、以上是病患就醫之概述。』核聲請人原係在高雄
    縣私立恩尼文理短期補習班擔任司機之工作，按常理推斷，
    文理短期補習班之司機充其量僅係在於學童放學之際，將學
    童接駁至文理補習班繼續接受課後之輔導，故駕駛之出勤時
    數不至於過久，每日約僅有中午和下午二次接送工作，每次
    出勤時數不致超過1 小時，且中間容有數小時間隔不需擔任
    駕駛工作而可讓身體得到必要之舒緩，此種短程接送學童之
    司機工作與擔任長期運輸之貨運司機必須久待駕駛座上之情
    形有間。故此，聲請人主張其罹有坐骨神經痛而無法擔任文
    理補習班之工作，本院認為此病症顯與離職原因難有關連。
    況聲請人出具之皇明診所診斷證明和本院函詢該診所之回函
    ，皆無法證明聲請人實受該病症所苦以致無法繼續在原工作
    職位上任職。故此，聲請人主動離職，以致得打零工為生，
    殊難認係有不可歸責與己之重大事由，聲請人主張其有履行
    上之重大困難，進而提出更生之聲請，本院以為實無理由。
三、綜上所述，本件聲請人聲請更生，既無法立證證明其確於與
    金融機關達成前揭協商後，有不可歸責於己之事由致履行顯
    有重大困難，難謂其符合消費者債務清理條例第151 條第5
    項之規定，自不得聲請更生，應駁回其更生之聲請。
四、爰依消費者債務清理條例第8 條、第151 條第5 項、第15條
    ，民事訴訟法第78條，裁定如主文。
中    華    民    國    97    年    9     月    30    日
                  臺灣高雄地方法院鳳山分庭
                          法  官  何悅芳
以上正本係照原本作成。
如不服本裁定，應於送達後10日內，向本院提出抗告狀並表明抗
告理由，如於本裁定宣示後送達前提起抗告者，應於裁定送達後
10日內補提抗告理由書（須附繕本）。
中    華    民    國    97    年    9     月    30    日
                          書記官  洪嘉慧


司法院資訊處製作；財團法人民間司法改革基金會備份。
